【裁判字號】    97,易,799
【裁判日期】    970428
【裁判案由】    詐欺
【裁判全文】
臺灣臺北地方法院刑事判決               97年度易字第799號
公  訴  人  臺灣臺北地方法院檢察署檢察官
被      告  甲○○
選任辯護人  陳正旻律師
上列被告因詐欺案件，經檢察官提起公訴（96年度偵字第23754
號），經本院判決如下：
    主  文
甲○○幫助意圖為自己不法之所有，以詐術使人將本人之物交付
，處拘役拾日，如易科罰金，以新臺幣壹仟元折算壹日。
    事  實
一、甲○○明知將本人之銀行帳戶交付與不相識之人使用，有被
    犯罪集團利用作為詐財轉帳匯款等犯罪工具之虞，為獲取不
    法利益，竟基於幫助真實年籍不詳成年男子詐欺取財之不確
    定故意，於96年7 月間（96年7 月26日前某日），在不詳地
    點，將上海商業儲蓄銀行城中分行帳戶（帳號000000000000
    00）提款卡、密碼，交付予該男子。該男子即基於詐欺之犯
    意，於96年7 月31日許，向乙○○誆稱：可提供援交服務，
    然需至自動提款機確認身分云云，致乙○○陷於錯誤，而依
    指示操作自動提款機而於96年8 月2 日上午1 時許，匯款新
    臺幣（下同）2,983 元進入前開上海銀行甲○○帳戶。嗣乙
    ○○發覺情況有異，始悉受騙，而循線查知上情。
二、案經被害人乙○○訴請臺北市政府警察局中正第一分局報告
    臺灣臺北地方法院檢察署檢察官偵查後起訴。
    理  由
一、訊據被告甲○○就於前揭時地證人乙○○遭詐稱：援交確認
    身分云云，而陷於錯誤而匯款2,983 元進入被告申設之上海
    商業儲蓄銀行城中分行帳戶（帳號00000000000000）等事實
    ，於本院調查、審理時固均坦承不諱，惟仍矢口否認有何幫
    助詐欺之犯行，辯稱：伊明知將帳戶交予他人使用係違法，
    惟該帳戶提款卡係於96年7 月間遺失，因帳戶內已無任何餘
    款故並未為報警、或掛失云云。經查：
  (一)被害人蘇嘉慶於前揭時地經某人詐稱：援交確認身分云云，
    而依指示操作自動提款機，陷於錯誤而匯款2,983 元進入被
    告於於95年2 月14日申設之上海商業儲蓄銀行城中分行帳戶
    （帳號00000000000000），隨即遭提領等事實，除據被告所
    不爭執外，並經證人乙○○於警局證述明確，另有與陳述相
    符之安泰商業銀行存簿影本（見偵查卷第42頁）、上海商業
    儲蓄銀行城中分行96年12月10日土城存字第09 600171 號函
    及帳戶申請資料、96年7 月起至9 月12日止之帳戶往來交易
    明細表（見偵查卷第64頁以下）、前開被告帳戶存摺影本在
    卷可稽，堪以認定。
  (二)被告雖辯稱：並未將帳戶交付他人使用，係遺失云云，且當
    庭提出該帳戶存摺供勘驗屬實後發還。惟：
    1.被告迄本件辯論終結，均未提出任何有關「遺失」之證明
      、亦未為任何之掛失，故無任何證據、紀錄、證人可供查
      明「遺失」為真。而以被告所稱：前開帳戶密碼「780303
      」係以自己個人資料即生日設定等語，且更證稱：同時遺
      失之物品僅有錢包、現金、漫畫書店借書卡，並無任何有
      個人資料之證件，而借書卡中亦僅個人姓名，亦未記載出
      生年月日等語（見本院97年4 月21日筆錄第4 、5 、8 頁
      ），則倘非主動交付他人使用、並告知帳戶密碼，任何拾
      得提款卡者、因無任何相關之個人證件、亦未黏貼標示任
      何密碼，何能知悉該個資密碼而使用該提款卡？
    2.再被告供稱：該帳戶於95年3 月13日轉帳後即提領一空，
      無任何使用云云，並舉帳戶存摺影本相佐，被告更又自承
      ：共擁有4 張提款卡，2 張在使用、及另1 張未使用者均
      放在家中，並未隨身攜帶，有在使用者領完款後即放在家
      中保管等語（見本院97年4 月21日筆錄第7 頁），惟以常
      情相參，該帳戶倘自95年3 月間即未使用，則何以僅該張
      未使用之提款卡隨身攜帶長達1 年餘？
    3.再由本件帳戶往來明細可知，本件相關之提款、轉帳等均
      係以ATM 自動提款機操作，並不需要任何「帳戶存摺」，
      是被告之帳戶存摺是否自己保管，與帳戶有無交付他人使
      用無涉，無法為有利被告之認定。
    4.被告辯稱「隨身攜帶不使用之提款卡」與常情不合、再無
      任何證據可佐其「遺失」情節，顯難採信。而綜以前開提
      款卡密碼非他人告知無法知悉，且帳戶、提款卡若係申報
      失竊或遺失之物，則該帳戶即可能隨時被凍結，詐騙所得
      款項即無法領出，詐騙集團豈會輕易使用竊取或拾獲所得
      之帳戶為詐財轉帳之用？而可認被告帳戶係出自本意交付
      他人使用。
    5.目前之新聞媒體，對於不肖犯罪集團，經常利用收購之存
      款帳戶，作為詐欺他人財物工具之事例，已多所報導，被
      告為智慮成熟之成年人，對此自應知之甚詳，竟仍將前開
      金融帳戶提款卡連同密碼，交付予不詳年籍姓名之成年人
      ，據以為詐得款項之人頭帳戶，顯見被告確有能預知且不
      違背本意之幫助該詐騙集團詐欺之犯意。
    6.至被告聲請就本件為測謊鑑定，惟本件相關事證已臻明確
      ，無為鑑定之必要，併此敘明。
  (三)綜上所述，本件事證明確，被告所辯顯無可採，被告犯行洵
    堪認定，應予依法論科。
二、核被告提供帳戶存摺與他人為詐欺取財使用，雖並未參與詐
    欺取財之構成要件行為，然其顯係以幫助他人犯罪之意思，
    實施詐欺取財構成要件以外之行為，核其所為，係犯刑法第
    30條第1 項、第339 條第1 項之幫助詐欺取財罪。又被告係
    基於幫助之犯意而為，應依正犯之刑減輕之。爰審酌被告犯
    罪後未坦承犯行之態度、及其智識程度、被害人損失金額非
    鉅等一切情狀，量處如主文所示之刑，並諭知易科罰金之折
    算標準。
據上論斷，應依刑事訴訟法第452 條、第299 條第1 項前段，刑
法第30條第1 項、第2 項、第339 條第1 項、第41條第1 項前段
，刑法施行法第1 條之1 ，判決如主文。
本案經檢察官陳重言到庭執行職務
中    華    民    國    97    年    4     月    28    日
                  刑事第四庭審判長法  官  劉慧芬
                                  法  官  黎惠萍
                                  法  官  郭惠玲
如不服本判決，應於判決送達後10日內向本院提出上訴狀（應抄
附繕本）。告訴人或被害人如對於本判決不服者，應具備理由請
求檢察官上訴，其上訴期間之計算係以檢察官收受判決正本之日
期為準。
上正本證明與原本無異。
                                  書記官  鄭雅文
中    華    民    國    97    年    4     月    30    日
附錄本案論罪科刑法條全文：
刑法第339條（普通詐欺罪）
意圖為自己或第三人不法之所有，以詐術使人將本人或第三人之
物交付者，處5 年以下有期徒刑、拘役或科或併科1 千元以下罰
金。
以前項方法得財產上不法之利益或使第三人得之者，亦同。
前二項之未遂犯罰之。


司法院資訊處製作；財團法人民間司法改革基金會備份。
